【裁判字號】    89,中簡上,147
【裁判日期】    890908
【裁判案由】    賭博
【裁判全文】
臺灣臺中地方法院刑事判決                      八十九年度中簡上字第一四七號
    上  訴  人  臺灣台中地方法院檢察署檢察官
    被      告  甲○○
右上訴人因被告賭博案件，不服本院臺中簡易庭八十九年度中簡字第六三一號，中華
民國八十九年四月十日第一審簡易判決（聲請簡易判決處刑案號：台灣台中地方法院
檢察署八十九年度偵字第二二三六號），提起上訴並移送併辦（八十九年度偵字第六
三九六號），本院第二審合議庭判決如左：
    主  文
上訴駁回。
    事  實
一、甲○○基於概括之犯意，自民國八十九年一月二十四日起至同年月二十六日十八
    時許，在其於台中市○○路○段三二○號所經營為公眾得出入之場所之「久九便
    利商店」內，擺設電動機具「滿貫大亨」麻將檯三台、「東方之珠」彈珠檯二台
    及花式橦球檯一台，並利用上開電動機具，與乙○○（另案由本院臺中簡易庭以
    八十九年度中簡字第六二八號審理中）等不特定之人連續賭博財物。嗣於同年月
    二十六日十八時許，為警員謝文雄喬裝雇客，以把玩所得分數向甲○○兌換現金
    時，當場查獲，並扣得上開電動機具六台（含ＩＣ板）、機具內之賭資新台幣（
    下同）二千零三十元及兌換籌碼處之現金二千元（合計四千零三十元）。
二、案經台中市警察局第五分局報告台灣台中地方法院檢察署檢察官偵查後，檢察官
    向本院臺中簡易庭聲請簡易判決處刑。
    理  由
一、訊據被告甲○○對其有於右揭時、地藉上開電動機具與不特定之人為賭博之行為
    ，坦承在卷，並有台中市警察局第五分局警員謝文雄之職務報告書、臨檢記錄表
    、現場圖、照片三紙及扣押物品清單各一紙附卷可稽，被告甲○○連續賭博犯行
    堪予認定。
二、核被告所為，係犯刑法第二百六十六條第一項之賭博罪。又被告先後多次賭博犯
    行，均時間緊接，觸犯構成要件相同之罪名，顯係基於概括犯意反覆為之，為連
    續犯，應依刑法第五十六條之規定以一罪論，並加重其刑。扣案之電動機具六台
    係當場賭博之器具，賭資四千零三十元，分係在電動機具內查獲及兌換籌碼處當
    場兌換之賭資，均應依刑法第二百六十六條第二項之規定宣告沒收。
三、檢察官上訴意旨略以：被告甲○○於本院台中簡易庭前揭八十九年中簡字第六三
    一號判決前之八十九年二月七日起至同年二月十二日止，復於「久九便利商店」
    內擺設電動機具「小瑪琍」一台、「滿貫大亨」二台及「水果盤」一台，另涉有
    賭博犯行，且與前揭判決有罪部分，犯罪時間緊接，手段相同，所犯罪名又同一
    ，認係基於概括犯意反覆為之，為連續犯，而屬裁判上一罪，為起訴效力之所及
    ，法院應併予審理，詎原審未及審酌，爰請撤銷原判決，並就併辦部分所指被告
    甲○○犯行予以審判等語。惟按，犯罪事實應依證據認定之，無證據不得推定其
    犯罪事實，刑事訴訟法第一百五十四條定有明文。又認定不利於被告之事實須依
    積極證據，苟積極證據不足為不利於被告事實之認定時，即應為有利於被告之認
    定，更不必有何有利之證據。又連續犯之所謂出於概括犯意，必須其多次犯罪行
    為自始均在一個預定犯罪計劃以內，出於主觀上始終同一犯意之進行，若中途另
    有新犯意發生，縱所犯為同一罪名，究非連續其初發的意思，即不能成立連續犯
    （最高法院三十年度上字第八一六號判例、七十年度台上字第六二九六號判例可
    資參照）。訊據被告甲○○固坦承前於八十九年一月二十六日遭警查獲前揭賭博
    犯行後，有於八十九年二月初另行購置電動機具「小瑪莉」一台、「滿貫大亨」
    二台及「水果盤」一台，擺設於「久九便利商店」內之事實，惟否認再有何賭博
    犯行，並辯稱：伊於八十九年一月二十六日遭警查獲前，確有兌換金錢予客人，
    惟遭查獲後，知悉兌換金錢為違法行為，伊即不再與客人兌換金錢，亦交待所雇
    店員不可兌換金錢予客人等語。經查：
    （一）本件上訴人認被告甲○○自八十九年二月七日起至同年二月十二日止，復
          於同址擺設電動機具「小瑪琍」一台、「滿貫大亨」二台及「水果盤」一
          台，並另涉有賭博犯行等語，係以證人即賭客乙○○所為證言為其主要論
          據。惟查，證人乙○○係因於八十九年二月十二日十時許，至被告甲○○
          所經營之上開便利商店內把玩電動機具後，欲以機台上所結餘之分數向店
          員林琬媚兌換現金時，因遭拒絕始至警局檢舉一節，除有警訊筆錄可證外
          ，亦據證人乙○○於本院調查程序中到庭證實在卷（見本院八十九年六月
          二十一日訊問筆錄），核與證人即上開便利商店之店員陳金鳳、林琬媚於
          警訊中所為證詞相符（見八十九年度偵字第二八一七號偵查卷宗第十一頁
          、第十二頁），足見被告甲○○係因拒絕與證人乙○○為賭博行為，始遭
          證人乙○○提出檢舉。至證人乙○○雖另證述：渠前曾於上開便利商店內
          把玩電動機具後兌換現金。然經本院質之係於何時為之？證人乙○○證稱
          ：已不復記憶。再參諸證人乙○○係於二月十二日要求兌換現金遭拒，距
          被告甲○○前次遭警查獲之八十九年一月二十六日，日期極其接近，足認
          證人乙○○所稱前曾與被告甲○○為賭博之犯行時點，應係八十九年一月
          二十六日之前所為，故被告甲○○所辯其於八十九年一月二十六日前確有
          兌換現金之賭博犯行，惟遭警查獲後，即不再兌換現金與把玩電動機具之
          客人一節，應可採信。
    （二）次查，被告甲○○另於本院調查程序中供承：其於八十九年一月二十六日
          遭警查獲後，因便利商店生意不好，其主觀上乃認為只要不兌換金錢與客
          人，擺設電動機具於店內供客人娛樂，應無問題，始於八十九年二月七日
          另行購買四台電動機具擺設於商店內等語（見本院八十九年六月九日訊問
          筆錄）。據此觀之，被告甲○○八十九年二月七日以後擺設電動機具之行
          為，與八十九年一月二十六日前之賭博犯行，其主觀上應無連續賭博之概
          括犯意，難認併辦部分與前揭已起訴且經判決有罪部分有連續犯之裁判上
          一罪關係，自非起訴效力之所及，從而，上訴人以被告甲○○另自八十九
          年二月七日起至同年二月十二日止另涉有連續賭博犯嫌，且認與前開判決
          有罪之犯罪事實，有連續犯之裁判上一罪關係為由，指摘原審未及審酌，
          漏未裁判等語，容有誤會。上訴為無理由，應予駁回。
四、移送併辦所指被告甲○○自八十九年二月七日起至同年二月十二日止連續賭博行
    為部分，既與前開判決有罪之部分，無連續犯之裁判上一罪關係，復未經起訴，
    本院自不得併予審理，爰將併辦部分，退回臺灣臺中地方法院檢察署檢察官另行
    依法處理，附此敘明。
據上論斷，應依刑事訴訟法第四百五十五條之一第一項、第三項、第三百六十八條，
判決如主文。
中      華      民      國      八十九      年      九      月    八    日
                            臺灣台中地方法院刑事第七庭
                                審判長法官  翁  芳  靜
                                法      官  簡  源  希
                                法      官  林  宗  成
右正本證明與原本無異。
本件不得上訴。
                                書記官
中      華      民國    八十九    年      九      月     十一     日
附錄本案論罪科刑法條全文：
刑法第二百六十六條
在公共場所或公眾得出入之場所賭博財物者，處一千元以下罰金。但以供人暫時娛樂
之物為賭者，不在此限。
當場賭博之器具與在賭檯或兌換籌碼處之財物，不問屬於犯人與否，沒收之。


司法院資訊處製作；財團法人民間司法改革基金會備份。
